【裁判字號】    95,交聲,389
【裁判日期】    950731
【裁判案由】    違反道路交通管理處罰條例聲明異議
【裁判全文】
臺灣臺北地方法院交通事件裁定         95年度交聲字第389號
異議人即
受處分人    翔生科技有限公司
代 表 人    甲○○
上列異議人即受處分人因違反道路交通管理處罰條例案件，對於
交通部公路總局台北區監理所於中華民國95年3月29日所為之處
分（原處分案號：北監自裁字裁40-Z00000000號），聲明異議，
本院裁定如下：
    主  文
異議駁回。
    理  由
一、按行為後法律或自治條例有變更者，適用行政機關最初裁處
    時之法律或自治條例；但裁處前之法律或自治條例有利於受
    處罰者，適用最有利於受處罰者之規定，行政罰法第5條定
    有明文。查異議人即受處分人翔生科技有限公司（下稱翔生
    公司）行為後，道路交通管理處罰條例第43條第4項業於民
    國95年7月1日修正公布施行，比較修法前後對於汽車駕駛人
    有同條第1項第1款行為者，均吊扣牌照3個月而屬相同，依
    行政罰法第5條規定，自應適用行政機關最初裁處時之法律
    即修正前道路交通管理處罰條例第43條第4項規定論處，先
    予敘明。按汽車駕駛人駕駛汽車而在道路上蛇行駕車者，除
    處汽車駕駛人新台幣6千元以上2萬4千元以下罰鍰，並當場
    禁止其駕駛以外，並吊扣該車輛牌照3個月，修正前道路交
    通管理處罰條例第43條第4項定有明文。
二、本件異議人即受處分人翔生公司所有車號1376-DU號自用小
    客貨車（下稱系爭車輛）由案外人林家銓（其聲明異議案件
    另由本院以95年度交聲字第390號審理）駕駛使用，而案外
    人林家銓於95年2月4日晚間8時50分許，駕駛系爭車輛，沿
    國道4號公路西向行駛時，行經該路段7.8公里處後，因超速
    為規避警察攔檢，竟開始以蛇行方式在該路段行駛，嗣駛至
    國道3號公路下外埔交流道後，始為警在附近之加油站攔檢
    ，為舉發單位即國道公路警察局第三警察隊執行勤務之員警
    莊舜評以其有違反道路交通管理處罰條例第43條第1項第1款
    規定在道路上蛇行駕車之行為逕行掣單舉發，原處分機關並
    據此於95年3月29日依同條例第43條第4項（裁決書載為第43
    條第1項第1款）之規定，吊扣系爭車輛之牌照3個月。
三、本件受處分人對於系爭車輛係由案外人林家銓駕駛，而在外
    埔交流道附近之加油站為警舉發違規行為之事實，固不否認
    ，惟矢口否認有何違規定行為，援引案外人林家銓另案聲明
    異議辯稱意旨略以：本件處分係因駕駛人林家銓與執勤警察
    發生言語衝突而受告發，超速願受罰且已繳納罰鍰完畢，但
    並未有蛇行駕車之違規行為云云。
四、經查，案外人林家銓雖於本院調查時否認其有蛇行之違規行
    為，辯稱：其在加油站迴轉時有一部警車從正面過來，警察
    說其超速，其自認沒有超速，就說台灣警察真優秀，抓強盜
    小偷都沒有那麼認真，真是台灣人的福祉，當時是過年期間
    車子很多，並未蛇行駕車云云。然案外人林家銓確有於前揭
    時、地駕駛系爭車輛蛇行等情，已據舉發員警莊舜評於本院
    調查時具結證稱：其與同事邢慧評在國道4號公路西向7.8公
    里處，以雷射槍執行測速取締勤務，該路段限速90公里，系
    爭車輛是以時速119公里行駛在內側車道，當時中線及外線
    車道都沒有車，其等打開警示燈並以指揮棒示意駕駛人停車
    ，然駕駛人並未停車，還加速離去，其等就跟在他後面，直
    到該路段西向7.5公里處，駕駛人將車燈完全關掉，並在車
    道上任意從內線變到外線車道，再由外線變到內線車道，規
    避警方取締，系爭車輛上了國道3號公路，也是任意變換車
    道，他下外埔交流道後才在加油站攔停等語（見本院95年6
    月1日筆錄），據此，已足使本院得有原處分機關所認定系
    爭車輛駕駛人即案外人林家銓上揭違規行為屬實之確信。案
    外人林家銓雖辯稱係因其與執勤警察發生言語衝突而受告發
    云云，惟證人莊舜評於本院調查時證稱：其等未與駕駛人發
    生口角等語（見同上筆錄第3頁），案外人林家銓於本院調
    查時亦供稱：「... 我就講說台灣警察真優秀，抓強盜小偷
    都沒有那麼認真，真是台灣人的福祉，警察好像沒有講話..
    . 」、「（依你所述警察沒有跟你發生口角？）駕駛座的警
    察不錯，旁邊胖胖的警察講話比較不客氣」，已難認案外人
    林家銓與員警有何言語衝突；又按證人莊舜評為原處分機關
    認定案外人林家銓有前述違規行為之原證人，其到庭在本院
    法官面前以言詞供述本件訴訟上之待證事實，本院由其上開
    供述已得有案外人林家銓確有前揭違規行為之心證，另於本
    件卷存證據資料內並無任何積極證據足以證明證人莊舜評前
    開供述係屬虛偽，亦未有足以令人顯信其供述為不可採之品
    性證據或前科證據存在，本院自不得以證人莊舜評為本件開
    單舉發之員警而全盤抹煞其在訴訟上所具有之證人資格。況
    且，交通警察掣單舉發違反道路交通管理處罰條例所列之違
    規事實，本質上為行政處分，係公務員基於職務上之權力，
    依法就特定之具體事件所為之具公法上效果之單方面行政行
    為，基於公務員為公法上行為具有公信力之原則，該行政行
    為當可被推定為真正，其據以依法處分之事實認定亦為正確
    無誤。從而，案外人林家銓上揭空言否認，尚難採信。
五、綜上所述，本件事證明確，案外人林家銓確有在前揭時、地
    駕駛系爭車輛蛇行之違規行為，原處分機關依道路交通管理
    處罰條例第43條第4項及道路交通管理事件統一裁罰基準表
    規定，裁處受處分人吊扣系爭車輛之牌照3個月，核無違誤
    ，本件異議為無理由，應予駁回。
據上論斷，應依道路交通案件處理辦法第19條，裁定如主文。
中    華    民    國    95    年    7     月    31    日
                    交通法庭  法  官  蕭清清
以上正本證明與原本無異。
如不服本裁定，應於裁定送達後5日內向本院提出抗告狀。
                              書記官  劉麗英
中    華    民    國    95    年    8     月    3     日


司法院資訊處製作；財團法人民間司法改革基金會備份。
